臺灣高等法院民事裁定
110年度抗字第306號
抗  告  人  方長信   住○○市○○區○○路0段000巷00號0                          樓

                      住○○市○○區○○路0段000巷00號0                          樓

上列抗告人因與相對人劉祺峯間債務人異議之訴事件，對於中華
民國109年12月21日臺灣新北地方法院109年度訴字第3073號所為
裁定提起抗告，本院裁定如下： 
    主  文
一、抗告駁回。
二、抗告訴訟費用由抗告人負擔。
    理  由
一、抗告意旨略以：相對人對伊起訴，聲明確認抵押權及所擔保
    之債權不存在、塗銷抵押權登記、確認本票債權不存在及撤
    銷強制執行程序等4項請求（案列原法院109年度訴字第3073
    號），其請求之訴訟標的及利益各不相同，相對人起訴利益
    應依准許拍賣裁定所記載負債金額新臺幣（下同）464萬元
    定之，原裁定未盡調查義務，逕依相對人陳報價額核定本件
    訴訟標的價額為500萬元，自有違誤，爰提起抗告，求予廢
    棄原裁定等語。
二、按訴訟標的之價額，由法院核定；核定訴訟標的之價額，以
    起訴時之交易價額為準；無交易價額者，以原告就訴訟標的
    所有之利益為準；以一訴主張數項標的者，其價額合併計算
    之；但所主張之數項標的互相競合或應為選擇者，其訴訟標
    的價額，應依其中價額最高者定之，民事訴訟法第77條之1
    第1項、第2項、第77條之2第1項分別定有明文。經查：
　㈠相對人起訴主張：抗告人為如附表一所示抵押權（下稱系爭
    抵押權）之抵押權人，前據以聲請准予拍賣伊所有之抵押房
    地（下稱系爭房地），經原法院以108年度司拍字第653號裁
    定（下稱系爭准予拍賣裁定）准許後，持為執行名義聲請強
    制執行，主張系爭抵押權所擔保借款500萬元未獲清償而請
    求拍賣系爭房地，並提出如附表二所示本票（下稱系爭本票
    ）為債權證明文件，經原法院以109年度司執字第86461號強
    制執行事件（下稱系爭執行事件）執行中；然抗告人未證明
    系爭抵押權擔保之債權存在，所提出作為執行債權證明之系
    爭本票亦屬無效，為此起訴請求：㈠確認系爭抵押權及所擔
    保之債權不存在；㈡系爭抵押權登記應予塗銷；㈢確認抗告人
    持有系爭本票之本票債權不存在；㈣依強制執行法第14條第2
     項規定提起債務人異議之訴，請求撤銷系爭執行事件就系
    爭房地之強制執行程序（以上聲明下分稱為聲明第㈠項、第㈡
    項、第㈢項及第㈣項）。上開各情，有起訴狀及系爭執行事件
    卷內所附聲請狀、上開裁定、系爭本票及指封切結（參原審
    卷第9至15、305至317、327頁），與新北巿新莊地政事務所
    109年10月28日新北莊地籍字第1096051863號函附土地登記
    申請書、抵押權設定契約書、土地及建物第一類登記謄本（
    參原審卷第75至89頁）存卷可稽。依前揭說明，相對人就起
    訴各項聲明之訴訟標的所有之利益，聲明第㈠項請求確認不
    存在之法律關係為系爭抵押權及所擔保之債權等兩項訴訟標
    的，目的均在排除系爭抵押權之行使，相對人因此可得免除
    以系爭房地抵償擔保債權之利益，應均依系爭抵押權設定之
    擔保債權金額定為各500萬元。聲明第㈡項目的在塗銷系爭抵
    押權，相對人可得免以系爭房地抵償系爭抵押權擔保債權之
    利益，依其設定之擔保債權金額為500萬元。聲明第㈢項目的
    在排除執票人得持系爭本票而為請求給付，相對人因此免除
    清償系爭本票票款債務之利益，依系爭本票金額為300萬元
    。聲明第㈣項為債務人異議之訴，訴訟標的為相對人之異議
    權，核定此訴訟標的之金額或價額，應以相對人本於此項異
    議權，請求排除強制執行所有之利益為準（最高法院92年台
    抗字第659號裁判要旨參照）；而系爭抵押權登記擔保債權
    金額為500萬元，已如前述，雖系爭准予拍賣裁定理由中記
    載未獲償之擔保債權金額為464萬元（參原審卷第49頁），
    然抗告人嗣聲請強制執行時，則係主張系爭抵押權所擔保借
    款500萬元未獲清償，而請求拍賣抵押房地等語（參原審卷
    第307頁附民事聲請狀），是以相對人就本項請求排除強制
    執行所有之利益即應為500萬元；惟如系爭房地價值低於上
    開擔保債權金額，則因抗告人僅能就系爭房地取償，故相對
    人就本項聲明可得利益即應以較低之系爭房地價值定之，而
    仍未逾500萬元。
　㈡又相對人以一訴主張上開數項標的而合併起訴，各項聲明之
    訴訟標的固各不相同，惟自經濟上觀之，均在於排除抗告人
    就系爭抵押權之擔保債權為取償，其訴訟目的一致，不超出
    終局標的範圍，依民事訴訟法第77條之2第1項但書規定，本
    件訴訟標的價額應以其中價額最高者即500萬元定之。又卷
    內雖未有系爭房地價值若干之證明，惟並不影響應以上開各
    項訴訟標的價額中最高之500萬元定為本件訴訟標的價額之
    認定。是以本件相對人起訴之訴訟標的價額，應以500萬元
    核定之，原法院據此核定相對人起訴之訴訟標的價額，於法
    並無違誤。從而抗告人主張相對人起訴利益，應依系爭准許
    拍賣裁定所載負債金額464萬元定之等語，指摘原裁定核定
    訴訟標的價額不當，聲明廢棄，難認有理，應予駁回。
三、據上論結，本件抗告為無理由，爰裁定如主文。　
中　　華　　民　　國　　110 　年　　3 　　月　　26　　日
                  民事第六庭    
                      審判長法  官  陶亞琴
                            法  官  陳蒨儀
                            法  官  楊博欽

附表一（系爭抵押權）：
權利種類：普通抵押權 收件文號：108年莊登字第003010號 登記日期：108年1月7日 權利人：方長信 擔保債權總金額：500萬元 債權額比例：全部 債務人及設定義務人：劉育伯 
附表二（系爭本票）：
票號：274326 金額：300萬元 發票人：劉育伯、劉薛鳳鐘 發票日及到期日：均無。 

正本係照原本作成。
本裁定除以適用法規顯有錯誤為理由外，不得再抗告。如提起再
抗告，應於收受送達後10日內委任律師為代理人向本院提出再抗
告狀。並繳納再抗告費新臺幣１千元。
中　　華　　民　　國　　110 　年　　3 　　月　　26　　日

  　　　　　　　　　　　　　書記官  陳盈璇